【裁判字號】    90,易,207
【裁判日期】    900718
【裁判案由】    贓物
【裁判全文】
高雄地方法院刑事判決                                九十年度易字第二０七號
    公  訴  人  臺灣高雄地方法院檢察署檢察官
    被      告  己○○
    被      告  甲○○
右列被告因贓物案件，經檢察官提起公訴（八十八年度偵續字第三九五號），本院判
決如左：
    主  文
己○○共同收受贓物，處有期徒刑陸月，如易科罰金，以參佰元折算壹日。
甲○○無罪。
    事  實
一、己○○與乙○○（另案已判決確定）於民國八十七年十一月九日某時許，共同基
    於收受贓物之犯意聯絡，明知不詳姓名人所持有之丁○○所有之車牌號碼Ｅ四─
    ０七八六號小客車、梅子十六桶、汽車駕照一枚、及信用卡三張等物（均為丁○○所有，於八十七年十一月九日上午六時四十分許，在高雄市○○區○○街一六
    一巷二四號住處前遭竊）係屬贓物，竟共同予以收受。嗣於同日二十三時許，為
    警在己○○借住之高雄縣鳳山市鎮北北巷二八號處所（該址係乙○○之父陳添財
    所承租）查緝毒品時，始知悉上情，並扣得上開汽車駕照一枚、信用卡三張，己○○則趁隙逃逸。
二、案經高雄縣警察局移送臺灣高雄地方法院檢察署檢察官偵查起訴。
    理  由
甲、有罪部分：
一、訊據被告己○○矢口否認有右揭犯行，辯稱：「我的機車被乙○○騎壞了，當天
    是要去找乙○○，催促他趕快修好，之前並沒有住在高雄縣鳳山市鎮北北巷二八
    號，因與父親吵架，當天剛要搬過去住，約半個小時發現有很多人來，以為是乙○○之仇人，就跑開了，沒看到丁○○所有之小客車、駕照、梅子」等物云云。
    經查：
（一）車牌號碼Ｅ四─０七八六號之小客車、梅子十六桶、汽車駕照一枚、及信用卡
      三張，係被害人丁○○所有，於八十七年十一月九日上午六時四十分許，在高
      雄市○○區○○街一六一巷二四號住處前失竊之事實，業據丁○○於警訊、偵
      查中及本院審理時指訴明確，且有贓物保管領單、高市警刑車字第Ｎ0000
      000號高雄市政府警察局左營分局車輛協尋電腦輸入單、及車輛竊盜、車牌
      失竊資料個別查詢報表─查詢車輛認可資料各一紙附卷可憑，是上開汽車、梅
      子十六桶、汽車駕照一枚、信用卡三張均屬贓物無訛。
（二）上開失竊之梅子、汽車駕照、信用卡係在高雄縣鳳山市鎮北北巷二八號之房間
      內被查獲、被害人丁○○所有車牌號碼Ｅ四─０七八六號之小客車係由被告己○○父親戊○○協助尋獲等事實，業據被害人丁○○於警訊、偵查及本院審理
      中供證甚詳，核與證人即警員李坤城、證人即被告己○○父親戊○○證述情節
      相符，自堪認為真實。
（三）被告己○○雖辯稱：「與乙○○不太認識，：：，沒有住在高雄縣鳳山市鎮北
      北巷二八號，當天要搬進去住，：：，因車子壞了，乙○○要幫忙修理，才過
      去看修理情形，約半個小時就離開了，：：，沒進去房間，沒看到梅子，鑰匙
      是當天乙○○當天交給我的」等語。然查：證人即被告父親戊○○證稱：「己○○與乙○○兩人很好，己○○被我責罵後離家出走，隔幾天即發生本案」（
      見八十八年度偵續字第三九五號偵查卷第五八頁，本院卷第八０頁）；共犯乙○○供稱：「己○○住那邊（即高雄縣鳳山市鎮北北巷二八號）有一個月之久
      ，只有我與己○○住那裡」（見八十八年度偵緝字第一一五０號偵查卷第二二
      頁），核與證人盧信帆證稱，該廠房目前皆是己○○住在該處（見警卷第六頁
      ）、證人即警員李坤城證述，該房間可以睡二人（見八十八年度偵續字第三九
      五號偵查卷第八三頁）之情節相符，而被告己○○亦自陳有上址之鑰匙（見本
      院卷第六八頁），是被告己○○確實住在高雄縣鳳山市鎮北北巷二八號之住處
      已有一段時日，非如其所辯當天才剛搬過去，之前並未住在該處，應堪認定。
      又證人盧信帆於警訊時證述：「警方查緝時發現有丁○○汽車駕照一枚、信用
      卡三張是被告所有及放置的，我不知道被告如何會有該證件，：：，被害人丁○○所失竊之汽車內載有食用梅子十六桶由己○○搬走了」；證人譚大舜證述
      ：「該證件是己○○從車上拿下來放置在工廠的桌上」（見警卷第九、一二頁
      ），證人李坤城亦證述：「該證件係在後面房間桌上發現」（見偵續卷第八四
      頁）。是綜上證人證詞內容觀之，被告己○○確有收受信用卡、駕照、梅子等
      贓物堪予認定。況且，證人盧信帆、譚大舜既係被告己○○之好友，且與被告
      並無仇恨，應無故陷被告入罪而反於真實而陳述之理，是被告所辯要屬避就之
      詞，不足採信。
（四）綜上所述，被告上開所辯，均屬卸責之詞，尚無可取，事證明確，其犯行已堪
      認定。
二、核被告己○○所為，係犯刑法第三百四十九條第一項之收受贓物罪。被告與乙○○就上揭犯行，有犯意聯絡及行為分擔，係屬共同正犯。爰審酌被告因貪圖一時
    之便，竟對來路不明之贓物予以收受，助長竊盜之風，並使贓物所有人難以回復
    其所有物，且迄未賠償被害人之損害，本不宜寬貸，惟念其年輕識淺，思慮欠週
    ，致罹刑章，且贓物除梅子十六桶外，業據被害人領回等一切情狀，量處如主文
    所示之刑，並諭知易科罰金之折算標準，以示懲儆。又被告行為後刑法第四十一
    條已於九十年一月十日經公布修正為第四十一條第一項，其規定為：「犯最重本
    刑為五年以下有期徒刑之罪，而受六個月以下有期徒刑或拘役之宣告，因身體、
    教育、職業或家庭之關係，執行顯有困難者，得以一元以上三元以下折算一日，
    易科罰金。但確因不執行所宣告之刑難收矯正之效，或難以維持法秩序者不在此
    限」。新舊法比較結果，修正後之現行刑法第四十一條第一項後段附加規定「但
    確因不執行所宣告之刑難收矯正之效，或難以維持法秩序者不在此限」部分，對
    被告較為不利，依刑法第二條第一項但書規定，自應適用修正前刑法第四十一條
    之規定予以諭知易科罰金，附此敘明。
乙、無罪部分：
一、本件公訴意旨略以：被告甲○○於民國八十七年十一月九日某時許，明知不詳姓
    名人所交付之丁○○所有之車牌號碼Ｅ四─０七八六號小客車、梅子十六桶、汽
    車駕照一枚、及信用卡三張等物，係屬來路不明之贓物，竟仍予收受，因認被告
    涉有收受贓物罪嫌。
二、本件公訴人認被告甲○○涉有收受贓物犯行，係以被告機車放置查獲地點之工廠
    內，其手機亦放在工廠內的桌上，及證人丙○○證稱未曾雇用被告為其論據。訊
    據被告甲○○則堅決否認上開犯行，辯稱：「我當時受雇於查獲地點隔壁金紙店
    ，工作內容為送貨，工作第二天就發生此案，當天下午五、六點，是老闆娘丙○○說車子放在外面危險，叫我牽機車進去放，因隔壁是她親戚所開設；我手機原
    是放在機車前之籃子內，後來我送貨回來，看見很多人，我詢問他們在幹什麼，
    警察就來了，他們那些人我都不認識」等語。
三、按犯罪事實應依證據認定之，無證據不得推定其犯罪事實，又不能證明被告犯罪
    或其行為不罰者，應諭知無罪之判決，刑事訴訟法第一百五十四條、第三百零一
    條第一項分別定有明文。而告訴人之告訴，係以被告受刑事訴追為目的，是其陳
    述是否與事實相符，仍應調查其他證據以資審認，最高法院五十二年台上字第一
    三００號亦著有判例可供佐參。
四、經查：被告甲○○受雇於金紙店、而於受雇第二天即發生此案等情，業據證人丙○○於本院審理證述：「因為甲○○只來我店裡工作二天就發生本案，且當時也
    沒有意願要雇用他，只是試用而已，所以印象不是很深刻，是後來才想起他有到
    我店工作」（見本院卷第七八頁）等情明確，核與被告所辯情節相符。又被告甲○○不認識同案被告己○○、本案證人盧信帆、譚大舜等人，亦據被告己○○、
    證人盧信帆、譚大舜陳述在卷，另，證人盧信帆並證稱：「正當警方人員在清理
    現場時，一名叫甲○○男子也到場，並聲稱該易利信黃色手機是他的，警方也請
    他協助調查」（見警卷第六頁）等語，參以被查獲地點是證人丙○○之姪子乙○○居住使用，基於地利之便及避免其員工機車被竊，叫其新員工即被告甲○○將
    機車牽入放置，亦合情理，是被告甲○○上開所辯，堪以採信。
五、綜上所述，公訴人所舉之證據不足以證明被告犯罪，此外本院復查無其他證據證
    明被告確有公訴人所指之收受贓物犯行，揆諸首揭說明，既無積極證據足認被告
    甲○○有收受贓物，不能證明被告犯罪，依法應諭知無罪之判決。
據上論斷，應依刑事訴訟法第二百九十九條第一項前段、第三百零一條第一項，刑法
第二條第一項但書、第二十八條、第三百四十九條第一項、修正前刑法第四十一條，
罰金罰鍰提高標準條例第一條前段、第二條，判決如主文。
中      華      民      國      九十    年      七      月    十八      日
                                臺灣高雄地方法院刑事第二庭
                                    法  官  施  柏  宏
右正本證明與原本無異。
如不服本判決，應於判決送達後十日內，向本院提出上訴狀。
                                    書記官  邱  秋  珍
中      華      民      國      九十    年      七      月    十九      日
附錄本判決論罪之法條：
刑法第三百四十九條：
收受贓物者，處三年以下有期徒刑、拘役或五百元以下罰金。
搬運、寄藏、故買贓物或為擔保者，處五年以下有期徒刑、拘役或科或併科一千元以
下罰金。
因贓物變得之財物，以贓物論。


司法院資訊處製作；財團法人民間司法改革基金會備份。
